臺北高等行政法院判決　　　　　　　　　　　　　九十年度訴字第五七五二號
　　　　　　　　　　　　　　　.
　　原　　　告　京匯建設有限公司
　　代　表　人　甲○○○
　　訴訟代理人　丁○○
　　　　　　　　鍾周亮律師
　　被　　　告　臺北市稅捐稽徵處
　　代　表　人　乙○○處長）.
　　訴訟代理人　戊○○
　　　　　　　　丙○○
右當事人間因營業稅事件，原告不服財政部中華民國九十年八月三日台財訴字第○九
○○○二一○四五號訴願決定，提起行政訴訟。本院判決如左：
　　主  文
原告之訴駁回。
訴訟費用由原告負擔。
　　事  實
一、事實概要：緣原告於民國（下同）八十五年九月十六日（處分書誤植為十八日）
    至八十六年十二月三十一日收取房租收入，金額計新台幣（以下同）四、七○九
    、○六三元（不含稅），漏開統一發票並漏報銷售額，逃漏營業稅計二三五、四
    五三元，案經被告所屬中北分處查獲後，將相關資料移由被告依法審理，核定原
    告除應補徵所漏稅款外，並按其所漏稅額處五倍罰鍰計一、一七七、二○○元（
    計至百元止）。原告不服，申請復查，未獲變更，提起訴願，亦遭決定駁回，遂
    提起本件行政訴訟。
二、兩造聲明：
　(一)原告聲明：訴願決定及原處分（含復查決定）均應撤銷。
　(二)被告聲明：駁回原告之訴。
三、兩造爭點：被告核定原告除應補徵所漏稅款外，並按其所漏稅額處五倍罰鍰一、
              一七七、二○○元（計至百元止），是否適法？
　(一)原告主張之理由：
　　1.稅法多如牛毛，原告不是專家，無法精通，但知道政府一再宣傳便民服務。一
　　　樣是政府，一樣是國稅，收入只有一筆，不管歸公司或歸個人，都是繳稅。準
　　　此，本案被告未蒙被告發給統一發票，無法開帳營業，無發票可開，又不是有
　　　發票不開，怎叫短開、漏開？該收入報給個人所得稅繳百分之十，給公司才百
　　　分之五，嚴格說起來，國庫占了便宜。原告雖不懂法律，但就像到店家買東西
　　　，甲物價十元，乙物價五元，以為是甲物付商家十元，嗣後店家指為其應是乙
　　　物，而乙物因未付錢要補收五元，再罰五倍共二十五元。依社會慣例，只要跟
　　　店家說已付甲之十元，店家就會退五元，更不會罰錢。結算起來店家多收五元
　　　並不吃虧。故於更正、復查、訴願程序中，原告一再主張已付過百分之十，政
　　　府不但不退百分之五，還要另補百分之五，再罰五倍百分之二十五，政府與民
　　　間怎麼差這麼多？原告無逃漏，還多繳稅，不自動抵退也就算了，補稅可以，
　　　罰鍰恕不能接受，故特提起本訴訟以救濟權益。
　　2.另依營業稅法第五十一條第三款規定，漏開統一發票按所漏稅額處一倍至十倍
　　　罰鍰，被告不給發票致無法開立，就算要罰也因情有可原，處以最低一倍之罰
　　　鍰，尚能接受。被告課五倍之重罰，此亦是令人忿忿不平之處。
    3.緣本件被告於上開期間未發給統一發票與原告，致原告無法開立統一發票，非
      原告有上開期間之統一發票而漏開，致亦無法報銷售額，自八十七年度後，被
      告始給原告統一發票，原告均有申報銷售額，有八十七年度至九十年度之營業
      人銷售額與稅額申報書可證，復有八十七年度至八十九年度之營利事業所得稅
      結算申報書、資產負債表可證，亦有原告八十七年度開立統一發票與承租人，
      倘原告有統一發票而漏開並漏報銷售額，則焉有於八十八年五月十三日中北分
      處所謂查獲前尚有開立八十七年度後之統一發票之理，被告亦自認當初無核發
      發票與原告，至被告所謂原告未申請云云，與事實不符，依卷附營利事業統一
      發票設立登記申請書即悉原告有申請發票，並非未申請，何以相同之原告公司
      於八十七年度迄今，被告能發統一發票予原告，何以於事實欄之期間內，被告
      反不能發統一發票？此被告無以自圓，亦請其舉證何時發給統一發票與原告。
      至被告所謂曾以八十五年十月八日北市稽士林（甲）字第四○一四號函請原告
      前負責人攜帶統一發票專用章、商號及負責人印章及租約正本前去該分處辦理
      領用統一發票購票證事宜云云，原告前負責人業已死亡，被告應舉證原告前負
      責人有所謂收到該函之雙掛號送達回執，依行政法院三十九年判字第二號判例
      意旨，應由被告確實證明上述事實，倘不能證明，其處罰即不能認為合法，且
      依事理而言，若謂原告不願領取發票，可以民國八十七年後願領取且有開立統
      一發票，益證係被告未發給，而非原告未領用，亦無未領用而以前負責人個人
      名義申報百分之十稅率之個人綜合所得稅，而不領用而商用百分之五稅率之營
      業稅之理。
    4.退步言之，被告未發給統一發票與原告，而以原告前負責人鄭奇松其個人名義
      申報綜合所得稅內，亦有申報承租人之租賃所得，足見原告無意逃漏稅捐，其
      亦為正直無意欠稅之人，縱令申報方式於法不合，即本應以原告名義申報，而
      以原告前負責人名義申報，然於國家整體稅收而言，不減反增，於情節而言，
      其情堪憫，尚無逃漏國家稅捐之惡意，遽爾罰鍰五倍，其行政裁量未作合目的
      性之審查，亦有違行政法比例原則，殊非可取。連被告事後亦變更原處分，即
      「貴公司如於本處裁罰處分前已補繳稅款及以書面承認違章事實者，則可減輕
      處罰」有被告八十九年九月十三日函可證，被告未將該函寄予原告，致原告喪
      失受減輕處罰之利益，已有未合，甚者依原告上述情節，縱設退萬步言之，應
      處罰鍰，亦以一倍為宜。
　(二)被告主張之理由：
　　1.按行為時營業稅法第三十二條第一項前段規定：「營業人銷售貨物或勞務，應
　　　依本法營業人開立銷售憑證時限表規定之時限，開立統一發票交付買受人。」
　　　同法第三十五條第一項規定：「營業人除本法另有規定外，不論有無銷售額，
　　　應以每二月為一期，於次期開始十五日內，填具規定格式之申報書，檢附退抵
　　　稅款及其他有關文件，向主管稽徵機關申報銷售額、應納或溢付營業稅額。其
　　　有應納營業稅額者，應先向公庫繳納後，檢同繳納收據一併申報。」同法第四
　　　十三條第一項第四款、第五款規定：「營業人有左列情形之一者，主管稽徵機
　　　關得依照查得之資料，核定其銷售額及應納稅額並補徵之：四、短報、漏報銷
　　　售額者。五、漏開統一發票．．者。」同法第五十一條第三款規定：「納稅義
　　　務人，有左列情形之一者，除追繳稅款外，按所漏稅額處一倍至十倍罰鍰，並
　　　得停止其營業：三、短報或漏報銷售額者。」
　　2.本件原告起訴理由略謂，本案原告未蒙被告發給統一發票，無法開帳營業，無
　　　發票可開，又不是有發票不開，怎叫短開、漏開？．．．另依營業稅法第五十
　　　一條第三款規定漏開統一發票按所漏稅額處一倍至十倍罰鍰，稅捐處不給發票
　　　致無法開立，就算要罰也因情有可原，處以最低一倍之罰鍰，尚能接受等語。
　　3.依卷附經濟部公司執照影本所示，原告之負責人已於九十年九月二十七日由「
　　　鄭奇松」變更登記為「甲○○○」，合先陳明。
　　4.卷查本案之違章事實，有原告分別於八十八年五月十三日及八十九年四月二十
　　　一日所書立之聲明書及說明書正本、台北市建物登記謄本、台北市士林地政事
　　　務所核發之建物所有權狀及案關「各類所得扣繳暨免扣繳憑單」等影本附案可
　　　稽，原處分洵屬有據。
　　5.有關原告訴稱未蒙發給統一發票乙節，經查被告所屬士林分處於原告申請營利
　　　事業設立登記時，業以八十五年十月八日北市稽士林（甲）字第四○一四號函
　　　請原告前負責人攜帶統一發票專用章、商號及負責人印章及租約正本前去該分
　　　處辦理領用統一發票購票證事宜。次查系爭出租房屋（門牌號碼：本市○○路
　　　○段二六一號及松江路一二三巷三號）之所有權業分別於八十五年九月十六日
　　　及同年月十八日過戶登記予原告，復依原告八十九年四月二十一日所書立之說
　　　明書亦載明案關租金係由公司收取，並說明公司未領有統一發票，是被告據以
　　　審認原告收取房租收入漏開統一發票並漏報銷售額，並無不合。又查原告並未
　　　於被告裁罰處分核定前補報補繳系爭所漏稅款及以書面承認違章事實，是經被
　　　告審酌其違章情節，本案除應補徵所漏稅款外，並按其所漏稅額處五倍罰鍰，
　　　揆諸首揭法條規定並無違誤，敬請續予維持。
　　理  由
一、本件原告代表人原為鄭奇松因於訴訟中死亡，由甲○○○接任代表人，經聲明承
    受訴訟，核無不合，應予准許。
二、按「營業人銷售貨物或勞務，應依本法營業人開立銷售憑證時限表規定之時限，
    開立統一發票交付買受人。」、「營業人除本法另有規定外，不論有無銷售額，
    應以每二月為一期，於次期開始十五日內，填具規定格式之申報書，檢附退抵稅
    款及其他有關文件，向主管稽徵機關申報銷售額、應納或溢付營業稅額。其有應
    納營業稅額者，應先向公庫繳納後，檢同繳納收據一併申報。」、「營業人有左
    列情形之一者，主管稽徵機關得依照查得之資料，核定其銷售額及應納稅額並補
    徵之：四、短報、漏報銷售額者。五、漏開統一發票．．者。」、「納稅義務人
    ，有左列情形之一者，除追繳稅款外，按所漏稅額處一倍至十倍罰鍰，並得停止
    其營業：三、短報或漏報銷售額者。」行為時營業稅法第三十二條第一項前段、
    、第三十五條第一項、第四十三條第一項第四款、第五款及第五十一條第三款分
    別定有明文。
三、本件原告於八十五年九月十六日及十八日分別向其公司前代表人鄭奇松購入位於
    台北市○○路○段二六一號及同市○○路一二三巷五號（經整編後新門牌為三號
    ）房屋，因上該承德路房屋原出租予上立機車行，松江路房屋原分租予告形服飾
    公司、益三藥局及卡萊兒珠寶行，原告購得後，至八十六年十二月三十一日止收
    取之房租，計四百七十萬九千零六十三元，未開立統一發票予各承租人，亦未申
    報銷售額，案經被告所屬中北分局查獲，移由被告核定原告應補徵所漏稅款外，
    並按所漏稅額處五倍罰鍰等情，有原告前代表人鄭奇松於八十八年五月十三日所
    立聲明書、同年十一月五日所具說明書、八十九年四月二十一日所書之說明書及
    台北市建物登記謄本、台北市士林地政事務所核發之建物所有權狀及案關「各類
    所得扣繳暨免扣繳憑單」等影本附案可稽，且為兩造所不爭執，堪信為真實。
四、原告主張被告未核發統一發票予伊公司，致未開立統一發票予承租人云云；但按
    「營業人首次或年度開始領用統一發票時，應向主管稽查機關申請核發統一發票
    購票證，加蓋統一發票專用章之印鑑，以憑購用統一發票。」統一發票使用辦法
    第五條第一項定有明文。是購買統一發票係原告之義務，且被告所屬士林分處於
    原告申請營利事業設立登記時，業以八十五年十月八日北市稽士林（甲）字第四
    ○一四號函請原告前負責人攜帶統一發票專用章、商號及負責人印章及租約正本
    前去該分處辦理領用統一發票購票證事宜，有該函附卷可稽，足見原告此項主張
    要屬委飾之詞。第按「在中華民國境內銷售貨物或勞務及進口貨物，均應依本法
    規定課徵營業稅。」營業稅法第一條定有明文，原告既有出租房屋，收取租金行
    為，自應依法課徵營業稅，縱令被告未核發統一發票，致原告無法開立統一發票
    予承租人，惟其仍應向被告自動申報銷售額並報繳營業稅款，始符稅法核課法制
    。詎原告未為申報，即屬違反首揭營業稅法規定，要無疑義。
五、原告主張依買賣不破租賃法則，因原租約未到期，租金仍由鄭奇松個人收取云云
    ；惟按民法第四百二十五條買賣不破租賃之規定，明文「出租人於租賃物交付後
    ，承租人占有中，縱將其所有權讓與第三人，其租賃契約，對於受讓人仍繼續存
    在」，即表原有租賃關係繼續存續在承租人與受讓人之間，亦即鄭奇松與承租之
    所訂定之租賃契約，在租賃期限內，繼續存在於承租人與原告之間，從而，原告
    有收取租金之權利，既收取租金，即應申報營業稅，原告未為申報，即屬違章，
    至臻明確，原告此項主張要屬誤解。
六、原告主張未蒙被告發給統一發票，無法開帳營業，無發票可開，又不是有發票不
    開，怎叫短開、漏開？被告依營業稅法第五十一條第三款規定處罰，也因情有可
    原，處以最低一倍之罰鍰，尚能接受云云；但查原告漏報銷售額，並未於被告裁
    罰處分核定前補報補繳系爭所漏稅款及以書面承認違章事實，是經被告審酌其違
    章情節，本案除應補徵所漏稅款外，並按其所漏稅額處五倍罰鍰，揆諸首揭營業
    稅法第五十一條第三款規定之裁罰額度，並無逾越。原告此項主張殊不足採。
七、綜合上述，原告購入前代表人所有之房屋，承續其原有有租賃關係，收取租金，
    未經購領統一發票，開立統一發票予承租人，且未申報營業稅，被告認原告違反
    營業稅法第三十二條第一項及第三十五條第一項規定，依同法第五十一條第三款
    規定補徵營業稅且按所漏稅額處以五倍罰鍰，並無不合，訴願決定予以維持，亦
    無違誤，原告仍執前詞，訴請撤銷，為無理由，應予駁回。
據上論結，本件原告之訴為無理由，爰依行政訴訟法第九十八條第三項前段，判決如
主文。
中　　華　　民　　國　　九十一　　　年　　　八　　　　月　　　一  　　　日
                 臺 北 高 等 行 政 法 院   第 六 庭
                                審 判 長 法  官    林 樹 埔
                                         法  官　  曹 瑞 卿
                                         法  官　  闕 銘 富
右為正本係照原本作成。
如不服本判決，應於送達後二十日內，向本院提出上訴狀並表明上訴理由，如於本判
決宣示後送達前提起上訴者，應於判決送達後二十日內補提上訴理由書（須按他造人
數附繕本）。
中　　華　　民　　國　　九十一　　  年　　　八　　　  月　　　二　　　  日
                                         書記官    吳 芳 靜
